臺灣屏東地方法院民事裁定             100年度監宣字第85號
聲  請  人  楊雅玲
訴訟代理人  楊啟志律師
相  對  人  陳春民
上列聲請人聲請監護宣告事件，本院裁定如下：
    主  文
宣告陳春民（男、民國五十六年一月二十七日出生、身分證統一
編號：Ｚ000000000號）為受監護宣告人。
選定楊雅玲（女、民國七十年三月二日出生、身分證統一編號：
Ｚ000000000號）為受監護宣告人陳春民之監護人。
指定陳鍾乙妹（女、民國三十四年八月三日出生、身分證統一編
號：Ｚ000000000號）為會同開具財產清冊之人。
聲請費用新臺幣壹仟元由受監護宣告之人負擔。
    理  由
一、聲請意旨略以：相對人陳春民（男，民國56年1 月27日出生
    ，身分證統一編號：Ｚ000000000號，住屏東縣佳冬鄉○○村
    ○○鄰○○街10號）為聲請人之配偶，於100 年1 月9 日1 時
    25分許騎乘機車於屏東縣東港鎮大鵬灣派出所前附近，發生
    交通事故，因該事故致其受有頭部外傷併腦內多處出血、右
    肩胛骨骨折、左股骨大轉子間骨折、呼吸衰竭等傷害，而雖
    經住院治療，仍有其他顱骨閉鎖性骨折伴有蜘蛛膜下、硬腦
    膜下及硬腦膜外出血，未明示意識狀態之情形，而現仍處於
    整天昏迷不醒之植物人狀態，而顯有不能為意思表示或受意
    思表示，為此依民法第14條之規定，聲請宣告陳春民為受監
    護宣告人，並由聲請人楊雅玲為相對人陳春民之監護人，並
    指定相對人之母即陳鍾乙妹為會同開具財產清冊之人等語，
    並提出戶籍謄本、屏東縣政府警察局道路交通事故當事人登
    記聯單影本、高雄醫學大學附設中和紀念醫院診斷證明書影
    本及出院診療計畫影本、親屬系統表、全國財產稅總歸戶財
    產查詢清單影本、同意書等件為證。
二、聲請人主張上開各情，業據其提出出戶籍謄本、屏東縣政府
    警察局道路交通事故當事人登記聯單影本、高雄醫學大學附
    設中和紀念醫院診斷證明書影本及出院診療計畫影本、親屬
    系統表、全國財產稅總歸戶財產查詢清單影本、同意書等件
    為證，並經本院前往屏東縣佳冬鄉○○村○○街10號，於鑑
    定人黃文翔醫師前點呼陳春民，並詢問其姓名、年籍、住所
    、與聲請人之關係等問題，相對人皆無回應。另本院就陳春
    民之精神及心智狀況訊問鑑定人黃文翔，經鑑定人鑑定結果
    ，認為：個案陳春民過去曾經因為自屋頂摔下導致脾臟破裂
    ，於東港鎮輔英醫院切除脾臟，此外無重大生理疾病病史，
    於100 年1 月9 日發生車禍，導致顱骨骨折引發顱內出血合
    併左大腿股骨骨折、右肩胛骨骨折並且陷入昏迷狀態，隨後
    經過屏東縣東港鎮輔英醫院緊急住院治療，隨後又轉往高雄
    醫學大學附設醫院接受住院治療，出院之後接回家中由家人
    照顧迄今。個案於：(一)身體狀態方面：理學檢查：身材中
    等、臉色蒼白、營養不良、剪短髮、全身肢體癱瘓、關節僵
    硬變形有扭曲現象。上下排牙齒幾乎完全掉光，鼻腔插有鼻
    胃管、氧氣管，尿道套有尿套。喉部有施行氣管切開手術並
    插有氣管內管。右手掌拇指處有多生一指之先天性畸形。
    臨床檢查：意識昏迷，眼神呆滯、目光茫然，無法與人做口
    語溝通，無法正確了解他人之意思表達，對他人之意思表達
    無法正確回應，無法回應任何問題，也無法以肢體語言表達
    個人意志，呼吸道內有許多痰卡在氣管內隨著呼吸上下氣管
    的聲音、大小便失禁。個案不會認字，也不會寫字。長短期
    記憶能力喪失。(二)精神狀態：意識昏迷，雙眼微睜但是眼球
    不會隨著呼喚搜尋聲音來源，無法辦識家人。對外界呼喚無
    辨識與理會能力，認知功能嚴重受損。喪失語言表達能力也
    無法識字，因此也無法筆談。對於問話也無法正確了解別人
    問話內容，也無法使用肢體語言（點頭、搖頭、揮手、伸出
    手指頭代表數字…等）正確回應。對於時間、地方、人物之
    定向能力完全喪失。(三)日常生活狀況方面：日常生活自理
    情形：進食、沐浴、翻身、大小便、移動身體、更衣…皆完
    全無法自理，無法自己坐起、無法站立、無法走動，目前靠
    鼻胃管餵食以及使用紙尿布處理大小便。經濟活動能力（
    包括管理處分自己財產之能力）：無法自行購物、無法做簡
    單之兩位數字加減計算、無法辨識錢幣幣值、不會到金融機
    構辦理存款提款，不知如何保管與儲存自己之財物，完全無
    處理財產之能力。社會性：無職業功能、無社交功能、無
    法自行搭乘或使用大眾交通工具、無法自行認路回家、無自
    我安排休閒活動之功能。綜上評估：個案各項功能退化嚴重
    ，生活完全無自理能力，必須長期依賴家人、醫療或養護機
    構照顧。個案目前已經處於昏迷狀態因而導致個人之認知功
    能嚴重失能，為意思表示或受意思表示或辨識其意思表示效
    果之能力幾乎完全喪失。此外也已經完全失去行為能力，無
    法獨力處理個人事務與從事個人財務管理，應已符合監護宣
    告之要件，且個案之疾病因為腦部受損極為嚴重，預估個人
    功能會隨著年齡老化而逐漸退化，預期其疾病之預後不佳，
    回復機會不大等情，有本院100 年6 月28日勘驗筆錄、屏安
    醫院100 年6 月28日屏安醫字第1000258 號函附之精神鑑定
    報告書附卷可稽。本院綜合上開勘驗結果及鑑定人之意見，
    認陳春民確因昏迷，致不能為意思表示或受意思表示之程度
    ，而聲請人乃陳春民之配偶，有戶籍謄本在卷可稽，故聲請
    人聲請對陳春民為監護之宣告，核無不合，爰依民法第14條
    第1 項規定，宣告陳春民為受監護宣告之人。
三、又按受監護宣告之人應置監護人；法院為監護之宣告時，應
    依職權就配偶、四親等內之親屬、最近一年有同居事實之其
    他親屬、主管機關、社會福利機構或其他適當之人選定一人
    或數人為監護人，並同時指定會同開具財產清冊之人；法院
    選定監護人時，應依受監護宣告之人之最佳利益，優先考量
    受監護宣告之人之意見，審酌一切情狀，並注意下列事項：
    （一）受監護宣告之人之身心狀態與生活及財產狀況。（二
    ）受監護宣告之人與其配偶、子女或其他共同生活之人間之
    情感狀況。（三）監護人之職業、經歷、意見及其與受監護
    宣告之人之利害關係。（四）法人為監護人時，其事業之種
    類與內容，法人及其代表人與受監護宣告之人之利害關係，
    修正後之民法第1110條、第1111條第1 項、第1111條之1 定
    有明文。
四、查聲請人楊雅玲為相對人即受監護宣告人陳春民之配偶，有
    意願擔任受監護宣告人之監護人，且協助照護相對人，復經
    其最近親屬即相對人之母陳鍾乙妹，相對人之兄陳漢凌，相
    對人之姐陳秋桂之同意，有同意書在卷為憑，故由聲請人楊
    雅玲負責養護及照顧相對人並管理其財產，應能符合法律規
    定及相對人之最佳利益，爰選定聲請人楊雅玲為監護人。另
    依上開規定，法院於選定監護人時，應同時指定會同開具財
    產清冊之人，及依民法第1113條準用同法第1099條之規定，
    監護開始時，監護人對於受監護人之財產，應依規定會同當
    地直轄市、縣（市）政府指派或法院指定之人，於二個月內
    開具財產清冊，並陳報法院。為使第三人得於期限內開具財
    產清冊並陳報法院，並衡酌第三人陳鍾乙妹係相對人之母，
    有意願擔任會同開具財產清冊，且亦經其他最近親屬同意，
    爰併指定陳鍾乙妹為會同開具財產清冊之人。
五、依民事訴訟法第608 條第1 項、非訟事件法第24條第1 項，
    裁定如主文。
中    華    民    國   100    年    7     月    12    日
                        家事庭法  官  林美靜
以上正本係照原本作成。
如不服本裁定關於選定監護人及指定會同開具財產清冊之人等部
分，應於送達後10日內向本院提出抗告狀，並繳納抗告費新臺幣
1,000元；其餘關於宣告監護之部分，不得抗告。
中    華    民    國   100    年    7     月    12    日
                              書記官  孫秀桃